臺灣花蓮地方法院刑事判決
111年度易字第9號
公  訴  人  臺灣花蓮地方檢察署檢察官
被      告  張晟境




上列被告因詐欺案件，經檢察官提起公訴（110年度偵字第5133
號、第5281號、第5461號）及移送併辦（111年度偵字第1107號
、第3187號、第3397號），本院合議庭裁定由受命法官獨任依簡
式審判程序審理，判決如下：
    主  文
張晟境幫助犯洗錢防制法第十四條第一項之洗錢罪，處有期徒刑
肆月，併科罰金新臺幣拾萬元，罰金如易服勞役，以新臺幣壹仟
元折算壹日。未扣案之犯罪所得新臺幣參仟元沒收，於全部或一
部不能沒收或不宜執行沒收時，追徵其價額。
    事實及理由
一、被告張晟境所犯非死刑、無期徒刑、最輕本刑有期徒刑3年
    以上或高等法院管轄第一審案件之罪，且其等於準備程序進
    行中，先就被訴事實為有罪陳述，經告知簡式審判程序之旨
    ，並聽取檢察官、被告之意見後，本院依刑事訴訟法第273
    條之1第1項規定，裁定以簡式審判程序進行本案之審理，是
    本案之證據調查，依同法第273條之2規定，不受同法第159
    條第1項、第161條之2、第161條之3、第163條之1及第164條
    至第170條規定之限制；且依同法第310條之2準用同法第454
    條之規定，得製作略式判決書，合先敘明。
二、本案犯罪事實及證據，除以下事項應予更正、補充之外，餘
    均引用檢察官起訴書、移送併辦意旨書之記載（如附件）：
㈠起訴書、111年度偵字第1107號、第3187號、第3397號移送併辦
  意旨書中被告交付帳戶之時間補充為「110年6月7日22時41分
  許前之某時」。
㈡起訴書、111年度偵字第1107號、第3187號、第3397號移送併辦
  意旨書中「基於幫助詐欺之不確定故意」更正為「基於幫助詐
  欺取財、幫助洗錢之不確定故意」。
㈢111年度偵字第3187號、第3397號移送併辦意旨書中被告交付帳
  戶資料之地點補充為「新北市五股區某處」，以及「基於幫助
  詐欺之不確定故意」後補充「以新臺幣（下同）3,000元之代
  價」。
㈣起訴書中被告交付之物品補充國泰世華商業銀行存摺、中國信
  託商業銀行存摺、111年度偵字第1107號、第3187號移送併辦
  意旨書中被告交付之物品補充國泰世華商業銀行存摺、111年
  度偵字第3397號移送併辦意旨書中被告交付之物品補充中國信
  託商業銀行存摺。
㈤起訴書附表「匯款時間」欄位，附表編號5更正為「13時41分」
  、編號6更正為「13時32分」、編號7更正為「13時41分」、編
  號8更正為「14時31分」。
㈥證據補充「被告於本院準備程序及審理時之自白」。
三、論罪科刑：
㈠核被告所為，係犯刑法第30條第1項前段、同法第339條第1項之
  幫助詐欺取財罪，刑法第30條第1項前段、違反洗錢防制法第2
  條第1款而犯同法第14條第1項之幫助洗錢罪。公訴意旨雖漏未
  論及被告本案行為亦涉犯幫助洗錢罪，惟起訴之基本社會事實
  同一，且經本院當庭告知被告可能涉犯上開條文（見本院卷第
  428頁、第434頁），而予被告答辯之機會，應已保障其防禦權
  ，爰依刑事訴訟法第300條，變更起訴法條。
㈡被告本件犯行，雖幫助他人為詐欺取財與洗錢犯罪，侵害如起
  訴書及併辦意旨書所載各告訴人之財產法益，然因其幫助詐欺
  與幫助洗錢之行為，僅有一個，乃一行為觸犯數罪名之想像競
  合犯，應從一重之幫助洗錢罪處斷。
㈢被告係對詐欺及一般洗錢之正犯資以助力而未參與其犯罪行為
  之實行，屬幫助犯，爰依刑法第30條第2項規定，減輕其刑。
  另按犯洗錢防制法第14條、第15條之罪，在偵查或審判中自白
  者，減輕其刑，同法第16條第2項定有明文。查被告就本件犯
  行，於本院審理時坦承不諱（見本院卷第457頁），應依前開
  規定減輕其刑，並依法遞減之。
㈣臺灣花蓮地方檢察署111年度偵字第1107號、第3187號、第3397
  號移送併辦意旨書所載之犯罪事實，核與起訴書所載被告之犯
  罪事實具有想像競合關係之裁判上一罪案件，為起訴效力所及
  ，本院自得併予審理。
㈤爰審酌被告雖未實際參與詐欺取財及洗錢犯行，然其提供帳戶
  資料供詐欺集團充為詐欺犯罪之用，助長詐欺集團犯罪之橫行
  ，並協助掩飾犯罪贓款去向，增加國家查緝犯罪及告訴人等尋
  求救濟之困難，危害社會秩序穩定及正常交易安全，造成各告
  訴人受有金錢損失，且尚未賠償各告訴人之損失，所為實不足
  取；惟念及被告於本院中終能坦承犯行，犯後態度尚可；兼衡
  被告自陳高職肄業之教育程度、入監前工作為鐵路油漆工、月
  收入約新臺幣（下同）3萬5,000元、經濟狀況普通、扶養父親
  之生活狀況（見本院卷第458頁）；並考量被告犯罪之動機、
  目的、手段、提供帳戶數量、告訴人等所受損害等一切情狀，
  量處如主文所示之刑，並就罰金刑部分，諭知如主文所示之易
  服勞役之折算標準。
四、沒收：
　　被告因交付本件帳戶，因而獲得3,000元之報酬，業經被告
    供陳明確（見本院卷第429頁），此部分為被告之犯罪所得
    ，且未扣案，應依刑法第38條之1第1項前段、第3項，宣告
    沒收之，並於全部或一部不能沒收或不宜執行沒收時，追徵
    其價額。
據上論斷，應依刑事訴訟法第273條之1第1項、第299條第1項前
段、第300條、第310條之2、第454條第2項，洗錢防制法第14條
第1項、第16條第2項，刑法第11條、第30條第1項前段、第2項、
第339條第1項、第55條、第42條第3項、第38條之1第1項前段、
第3項，刑法施行法第1條之1第1項，判決如主文。
本案經檢察官張立中提起公訴與移送併辦，檢察官林俊廷移送併
辦，檢察官林于湄到庭執行職務。
中　　華　　民　　國　　111 　年　　8 　　月　　18　　日
　　　　　　　　　刑事第四庭    法　官　林思婷
以上正本證明與原本無異。
如不服本判決應於收受送達後20日內向本院提出上訴書狀，並應
敘述具體理由。其未敘述上訴理由者，應於上訴期間屆滿後20日
內向本院補提理由書(均須按他造當事人之人數附繕本)「切勿逕
送上級法院」。告訴人或被害人如對於本判決不服者，應具備理
由請求檢察官上訴，其上訴期間之計算係以檢察官收受判決正本
之日期為準。
因疫情而遲誤不變期間，得向法院聲請回復原狀。
中　　華　　民　　國　　111 　年　　8 　　月　　22　　日

                                書記官  黃添民
附錄本案論罪科刑法條：
洗錢防制法第14條
有第二條各款所列洗錢行為者，處七年以下有期徒刑，併科新臺
幣五百萬元以下罰金。
前項之未遂犯罰之。
前二項情形，不得科以超過其特定犯罪所定最重本刑之刑。
刑法第339條
意圖為自己或第三人不法之所有，以詐術使人將本人或第三人之
物交付者，處五年以下有期徒刑、拘役或科或併科五十萬元以下
罰金。以前項方法得財產上不法之利益或使第三人得之者，亦同
。
前二項之未遂犯罰之。